臺灣新竹地方法院民事簡易判決  
110年度竹簡字第94號
原      告  林琬卿  


被      告  葉金鳳  

訴訟代理人  莊鵬飛  
上列當事人間請求損害賠償事件，經原告提起刑事附帶民事訴訟
，由本院刑事庭裁定移送前來（109 年度交附民字第166號），
本院於民國110 年3月4日辯論終結，判決如下：
    主      文
被告應給付原告新臺幣參萬陸仟元。
原告其餘之訴駁回。
訴訟費用由被告負擔百分之十二，餘由原告負擔。
本判決原告勝訴部分得假執行。
    事實及理由
一、原告主張：被告於民國108年11月9日上午9時40分許，駕駛
    車牌號碼000-000號普通重型機車，在新竹市○區○○街00號訴
    外人何瑞珠所經營豬肉攤旁之路邊由東往西方向起步行駛時
    ，本應注意起駛前應注意前後左右有無障礙或車輛行人，並
    應注意車前狀況，而依當時天候為晴，光線為日間自然光線
    ，路面鋪裝柏油、乾燥、無缺陷，亦無障礙物，視距良好，
    並無不能注意之情形，竟疏未注意車前狀況，即貿然起駛，
    適有原告及訴外人鄭瓊華站立在上址豬肉攤前購買豬肉，被
    告甫起駛其機車之右側把手即撞及鄭瓊華之背後，致鄭瓊華
    重心不穩往前撲倒，跌倒同時將原告壓倒在地，被告所騎乘
    上開機車最終撞及何瑞珠停放在上址豬肉攤前之車牌號碼00
    0-000號普通重型機車（無人在車上）而停止，致原告受有
    下背和骨盆挫傷之傷害。原告受傷就醫，中、西醫均說原告
    要長期調養，建議要多吃些固元氣之營養品，例如：里肌肉
    、腰內肉湯、滴雞精、牛乳等，亦需要補充鐵牛運功散之類
    之中藥，中藥行配方係以七厘散加川七、肉桂及胃散。自車
    禍至今已16個月，里肌肉等營養品1日以新臺幣（下同）300
    元計算，共需144,000元；而前開中藥部分，中藥行配方1瓶
    500元，前後共買12瓶，為此支出6,000元；營養品與中藥合
    計15萬元。又原告因本件事故，無法久站，因胸悶也無法平
    躺，身心受有相當之痛苦與折磨，爰請求精神慰撫金15萬元
    。原告所為前開過失傷害行為，經臺灣新竹地方檢察署檢察
    官提起公訴，並經本院刑事庭以109 年度交易字第237 號刑
    事判決判處有罪在案，是被告對原告前述損害應負賠償責任
    。為此，爰依侵權行為法律關係提起本件訴訟，請求被告如
    數賠償等語。並聲明：被告應給付原告30萬元。
二、被告則以：對於刑事判決認定之事實並無意見，然原告因本
    次事故所支出之醫藥費、看護費、交通接送費用、診斷書費
    用等，均已申請並領取強制險理賠金，金額共60,300 元，
    而診斷證明書上並無記載原告有去中醫看診之必要，且從診
    斷證明書上亦看不出有購買原告所稱上開營養品及中藥之必
    要。另原告請求之金額，應扣除強制險已理賠之款項。並聲
    明：原告之訴駁回。
三、得心證之理由：
    按因故意或過失，不法侵害他人之權利者，負損害賠償責任
    ；不法侵害他人之身體或健康者，對於被害人因此喪失或減
    少勞動能力或增加生活上之需要時，應負損害賠償責任；不
    法侵害他人之身體、健康、名譽、自由、信用、隱私、貞操
    ，或不法侵害其他人格法益而情節重大者，被害人雖非財產
    上之損害，亦得請求賠償相當之金額，民法第184 條第1 項
    前段、第193 條第1 項、第195 條第1 項前段分別定有明文
    。經查，原告主張被告於前揭時、地騎乘機車，並無不能注
    意之情形，竟疏未注意車前狀況，貿然起駛，其機車之右側
    把手撞及訴外人鄭瓊華背後，致鄭瓊華重心不穩往前撲倒，
    跌倒同時將原告壓倒在地，原告因而受有下背和骨盆挫傷之
    傷害，被告上開所涉過失傷害犯行部分，業經本院刑事庭以
    109 年度交易字第237號刑事判決判處有期徒刑3月，如易科
    罰金，以1,000 元折算1 日確定，業經本院依職權調閱前開
    刑事案件卷宗核閱無訛，且為被告所不爭執，堪信為真實。
    原告既因被告之侵權行為而受有身體傷害，揆諸上開規定  
    ，被告自應對原告負損害賠償責任，且原告雖非財產上之損
    害，亦得請求被告賠償。茲就原告主張之各項損害數額，逐
    一析述如下：
（一）營養品及中藥部分：
　　　原告主張因本次事故受傷，中、西醫醫囑建議原告食用里
      肌肉、腰內肉湯、滴雞精、牛乳等營養品，並應補充鐵牛
      運功散、七厘散加川七、肉桂及胃散等中藥，合計須支出
      15萬元一節，為被告所否認。經查，依卷附診斷證明書所
      載，醫囑係記載原告需繼續門診治療及療養、繼續追蹤治
      療、繼續調理等文字，而無任何有關建議原告補充里肌肉
      、腰內肉湯、滴雞精、牛乳等營養品，或建議補充鐵牛運
      功散、七厘散加川七、肉桂、胃散等中藥之文句，加以原
      告對此部分主張，未舉證以實其說，更未提出相關支出證
      明文件，自難認原告之主張為實在。原告請求被告給付營
      養品與中藥費用共15萬元，實無從准許。　　
（二）精神慰撫金：
　　　按不法侵害他人人格權，被害人受有非財產上損害，請求
      加害人賠償相當金額慰撫金時，法院對於慰撫金之量定，
      應斟酌實際加害情形，所造成影響、被害人痛苦之程度、
      兩造之身分地位定相當之數額（最高法院51年台上字223 
      號判例意旨參照）。是就慰撫金之多寡，應斟酌雙方之身
      分、地位、資力與加害之程度及其他各種情形核定相當之
      數額，其金額是否相當，自應依實際加害情形與被害人所
      受之痛苦及雙方之身分、地位、經濟狀況等關係決定之。
      查原告因被告過失傷害行為，致受有前揭傷害，且依診斷
      證明書所載，因背部挫傷嚴重，不宜走動，須他人照顧約
      1個月（見本院卷第47頁），則其身體及精神受有相當之
      痛苦，乃屬當然。又原告為39年次，初中畢業，目前為退
      休人士，108 年度無所得，名下有股票等財產，價值為15
      萬餘元；被告則為45年生，高中畢業，從事餐飲業，108
      年度所得給付總額為11萬餘元，名下有房屋、土地、汽車
      等情，業據兩造陳明在卷（見本院卷第62頁），並有本院
      依職權調閱前開刑案卷、兩造108年度稅務電子閘門財產
      所得調件明細表存卷可考。是本院綜合審酌被告於本件車
      禍事故之肇事情節、兩造之財產狀況、身份、地位及原告
      所受傷勢、為此所受之身體、生活上之不便及精神上痛苦
      程度等一切情狀，認原告請求被告賠償之精神慰撫金15萬
      元，尚嫌過高，應以3 萬6千元為適當；逾此部分之請求
      ，自非有據，難以准許。
（三）被告雖辯稱原告請求之金額，應扣除強制險已理賠之款項
      。惟被告自陳強制責任險之理賠金，係指原告因本次事故
      所支出之醫藥費、看護費、交通接送費用、診斷書費用等
      ，為原告所不爭執（見本院卷第42頁），足見並未包括精
      神慰撫金，是被告上開所辯，尚非可採，應認原告仍得向
      被告請求精神慰撫金3萬6千元。
四、綜上所述，原告依侵權行為之法律關係，請求被告給付3萬
    6千元，洵屬有據，應予准許；逾此範圍之請求，則屬無據
    ，應予駁回。
五、本件係依民事訴訟法第427 條第1 項適用簡易訴訟程序所為
    被告部分敗訴之判決，應依同法第389 條第1 項第3 款規定
    ，就原告勝訴部分，依職權宣告假執行。
六、本件事證已臻明確，兩造其餘之攻擊或防禦方法及所用之證
    據，核均與本判決結果無影響，爰不一一予以論列，併此敘
    明。
七、訴訟費用負擔之依據:民事訴訟法第79條。
中　　華　　民　　國　　110 　年　　3 　　月　　26　　日
                  新竹簡易庭  法  官  李珮瑜
以上正本證明與原本無異。
如不服本判決，須於判決送達後20日內向本庭提出上訴狀（應按
他造當事人之人數附繕本）；如委任律師提起上訴者，應一併繳
納上訴審裁判費。
中　　華　　民　　國　　110 　年　　3 　　月　　29　　日
                              書記官  蕭宛琴